臺灣板橋地方法院刑事判決　　　　　　 100年度交易字第39號
公　訴　人　臺灣板橋地方法院檢察署檢察官
被　　　告　郭榮德
選任辯護人　曾昭牟律師
上列被告因過失傷害案件，經檢察官提起公訴（99年度調偵字第
2529號），被告於準備程序中就被訴事實為有罪之陳述，經告知
被告簡式審判程序之旨，並聽取當事人及辯護人之意見後，本院
裁定改行簡式審判程序，判決如下：
    主  文
郭榮德從事業務之人，因業務上之過失傷害人致重傷，處有期徒
刑柒月。
    事  實
一、郭榮德係營業計程車駕駛人，為從事駕駛業務之人。於民國
    99年7 月7 日晚間11時58分許，駕駛車牌號碼870-MN號營業
    小客車，搭載真實姓名年籍不詳之女性乘客，沿臺北縣土城
    市（已改制為新北市土城區○○○街往金城路方向行駛，行
    近立德街與永豐街口時，於立德街18號前之車道上停等前開
    路口之紅燈，嗣前揭女性乘客向郭榮德表示在該處下車即可
    ，郭榮德原應注意其欲讓乘客下車，應將車輛依順行方向緊
    靠道路右側臨時停車，而依當時情形，亦無不能注意之情事
    ，竟疏未注意，收取上開乘客所交付之車資後，未將車輛駛
    往路邊，緊靠路邊右側停車，亦未提醒該乘客開啟車門時應
    注意來車，即讓該乘客在車道上下車，該上開乘客亦疏未注
    意車道來車並讓其先行，即貿然開啟該車之右後車門，適許
    妙禎騎乘車牌號碼QW3-262 號輕型機車行經前揭營業小客車
    右側，因閃避不及，所騎乘之機車因而擦撞該車右後車門，
    當場人車倒地，致許妙禎受有頸椎骨折脫位併頸脊髓損傷及
    四肢癱瘓之重傷害。郭榮德於其犯罪未被有偵查權之機關或
    公務員發覺前，主動向警員自承肇事並接受裁判。
二、案經許妙禎訴由臺北縣政府（已改制為新北市政府，下同）
    警察局土城分局移送臺灣板橋地方法院檢察署檢察官偵查起
    訴。
    理  由
一、上揭犯罪事實，業據被告郭榮德於偵查及本院審理中坦承不
    諱，並經告訴代理人羅珮嘉於警詢、偵查中指述歷歷，復有
    道路交通事故現場圖、道路交通事故調查報告表、道路交通
    事故調查報告表(一)、(二)、現場照片12張等件在卷可稽。按汽
    車臨時停車時，應依車輛順行方向緊靠道路右側，但單行道
    應緊靠路邊停車。其右側前後輪胎外側距離緣石或路面邊緣
    不得逾60公分，但大型車不得逾1 公尺，在單行道左側臨時
    停車時，比照辦理，道路交通安全規則第111 條第2 項定有
    明文。被告以駕駛計程車為業，其於臨時停車讓乘客上下車
    時，自應注意遵守上開規定，且被告當時亦無不能注意之情
    事，竟疏未注意，於上開乘客向其提出下車之要求時，未將
    車輛緊靠道路右側讓乘客下車，且未提醒該乘客注意車外有
    無人車，而肇致本件車禍，其對車禍之發生自有過失。本件
    車禍肇事因素，經送請臺灣省臺北縣區車輛行車事故鑑定委
    員會鑑定結果，亦認「被告駕駛營業小客車於前方號誌紅燈
    路口10公尺內未盡靠右臨停讓右後座乘客下車與後座乘客開
    啟車門未注意車道上來車，同為肇事原因」，此有該會99年
    10月6 日北縣鑑字第991110號鑑定意見書在卷可參。又告訴
    人許妙禎因本件交通事故，受有頸椎骨折脫位併頸脊髓損傷
    及四肢癱瘓之重傷害，迄今四肢機能仍嚴重減損之事實，亦
    有亞東紀念醫院99年7 月12日、100 年2 月26日診斷證明書
    、100 年3 月22日亞醫歷字第1006410150號函、國立臺灣大
    學醫學院附設醫院99年8 月20日診斷證明書各1 份附卷足參
    。被告之過失行為與告訴人之重傷害間，顯具有相當因果關
    係。本件事證明確，被告犯行洵堪認定，應依法論科。
二、核被告所為，係犯刑法第284 條第2 項後段之業務過失傷害
    人致重傷罪處斷。被告於肇事後，於其所犯業務過失傷害致
    重傷罪尚未被有偵查權之機關或公務員發覺前，即主動向警
    員承認為肇事人，嗣並接受裁判，此有臺北縣政府警察局土
    城分局道路交通事故肇事人自首情形記錄表乙紙在卷可參，
    是被告符合自首之要件，爰依刑法第62條前段之規定減輕其
    刑。爰審酌被告於駕駛計程車時，未能謹慎盡注意義務，造
    成告訴人受有重大傷害，不僅使告訴人身心遭受極大痛苦，
    且因告訴人生活無法自理，使告訴人之家屬同受其累，為長
    期照護告訴人而須支出龐大之勞力、時間、費用，被告迄今
    亦尚未與告訴人達成和解，自應受相當程度之刑事非難；惟
    被告並無前科，素行尚稱良好，有臺灣高等法院被告前案紀
    錄表在卷可稽，且其犯罪後坦認犯行，並兼衡其生活狀況、
    犯罪之情節、過失之程度等一切情狀，量處如主文所示之刑
    ，以資懲儆。至公訴人雖具體求處有期徒刑3 年之法定最高
    刑度，然公訴人並未審酌被告有上述自首之情事，又被告與
    告訴人固因金額差距過大而無法達成賠償共識，但被告並非
    全無和解之意，對於告訴人因本案所受損害，告訴人仍可循
    民事訴訟程序向被告求償；復參酌前述乘客乃實際開啟車門
    之人，其過失程度猶高於被告等情，認量處如主文所示之刑
    ，即已足昭炯戒，公訴人所求前開刑度尚嫌過重，附此說明
    。
據上論斷，應依刑事訴訟法第273 條之1 第1 項、第299 條第1
項前段，刑法第284 條第2 項後段、第62條前段，刑法施行法第
1 條之1 第1 項、第2 項前段，判決如主文。
本案經檢察官鄭淑壬到庭執行職務。
中    華    民    國   100    年    5     月    6     日
                        交通法庭  法  官  吳佳穎
以上正本證明與原本無異
如不服本判決應於送達後10日內向本院提出上訴狀
                                  書記官  黃炎煌
中    華    民    國   100    年    5     月    6     日
附錄本案論罪法條全文：
中華民國刑法第284條（過失傷害罪）
因過失傷害人者，處 6 月以下有期徒刑、拘役或 5 百元以下罰
金，致重傷者，處 1 年以下有期徒刑、拘役或 5 百元以下罰金
。
從事業務之人，因業務上之過失傷害人者，處 1年以下有期徒刑
、拘役或1千元以下罰金，致重傷者，處3年以下有期徒刑、拘役
或2千元以下罰金。